臺灣高雄地方法院刑事判決　　　　　　100年度侵訴字第104號
公　訴　人　臺灣高雄地方法院檢察署檢察官
被　　　告　呂振文
上列被告因妨害性自主罪案件，經檢察官提起公訴（99年度偵緝
字第2882號），本院判決如下：
    主  文
呂振文犯對於十四歲以上未滿十六歲之女子為猥褻罪，累犯，處
有期徒刑玖月。又犯對於十四歲以上未滿十六歲之女子為性交罪
，累犯，處有期徒刑貳年陸月。應執行有期徒刑參年。
    事  實
一、呂振文前因竊盜罪，經本院以民國94年度易字第4103號判決
    有期徒刑3 月確定；又因公共危險罪，經本院以96年度交簡
    字第3637號判決有期徒刑3 月確定，前述竊盜罪於96年11月
    6 日入監服刑，於96年11月12日因易科罰金執行完畢（構成
    累犯），而前述公共危險罪則於97年4 月23日易科罰金執行
    完畢（亦構成累犯）。緣代號0000-0000 號女子（民國85年
    2 月6 日生，真實姓名年籍詳卷內彌封袋，下稱甲女）前向
    母親代號0000-0000A（真實姓名年籍詳卷內彌封袋，下稱乙
    女）表示將自99年8 月7 日起迄同月11日止之期間遠赴東部
    參訓，嗣因故遭取消參訓資格，甲女恐父母知情後責罵自己
    ，乃計畫於原定參訓期間，以夜宿高雄市鳳山區「埤南公兒
    公園」（下稱前述公園）等方式度過。嗣甲女果於99年8 月
    7 日向乙女領取參訓旅費並攜帶行李離家，復不敢提前返家
    ，遂持續在前述公園內徘徊。而呂振文於99年8 月7 日18時
    許，在前述公園內發現甲女，2 人進而相互攀談且持續獨處
    相當期間，呂振文乃得知甲女係國中生及因前述理由不敢返
    家、只能夜宿公園等情。詎呂振文明知甲女係14歲以上未滿
    16歲之女子，心智尚未成熟，對於性行為缺乏完全自主判斷
    能力，竟利用甲女年少可欺且不敢返家以致孤單無依之機會
    ，竟：
  (一)基於對14歲以上未滿16歲之女子為猥褻之犯意，於99年8 月
    7 日18或19時許，在前述公園內，親吻甲女嘴巴，並伸手撫
    摸甲女胸部，而以前述方式滿足自己之性慾、對甲女為猥褻
    行為得逞。又旋偕同甲女前往自己經常流連、由林○○所經
    營之網路咖啡店（下逕稱前述網咖）打玩電腦，及邀約甲女
    一起用餐，俾藉此取信甲女。嗣甲女自99年8月8日起至同月
    10日18時前之間，因無處可去而深感無聊時，也曾數次前往
    前述網咖找呂振文打玩電腦度日。
  (二)呂振文見甲女屢屢前來前述網咖找自己，知悉自己已獲甲女
    之信賴，竟基於對14歲以上未滿16歲之女子為性交之犯意，
    主動於99年8 月10日18至19時間某時，前往前述公園找甲女
    ，並以「要不要跟我做那件事（指性交行為，下同）？」等
    語試探甲女，因甲女聞言並未作勢或出聲拒絕而毫無回應，
    呂振文乃即脫下自己及甲女之褲子，並坐在前述公園暗處之
    某石椅上，再示意甲女以背對方式坐在自己大腿之上，而伸
    手撫摸甲女之胸部及下體，且以陰莖插入甲女之陰道內而為
    性交得逞。
  (三)嗣甲女雖如期於99年8 月11日始返家，惟旋於翌日因對99年
    8 月10日發生之事深感後悔飲酒致醉，經師長追問始吐露上
    情，師長旋轉告乙女向甲女究明原委後，報警查悉全情。
二、案經乙女訴由高雄市政府警察局湖內分局移請臺灣高雄地方
    法院檢察署檢察官偵查起訴。
    理  由
壹、證據能力方面
    本判決所引用之證據資料（詳後引用之各項證據），其中係
    屬傳聞證據部分，縱無刑事訴訟法第159 條之1 至第159 條
    之4 或其他規定之傳聞證據例外情形，亦因被告呂振文、辯
    及檢察官均已明示同意作為證據使用（本院審侵訴字卷第16
    頁參照），且甲女並已於本院審理中到庭，而賦予被告對質
    、詰問之機會（本院侵訴字第19頁），本院復審酌卷內並無
    事證顯示各該陳述之作成時、地與週遭環境，有何致令陳述
    內容虛偽、偏頗之狀況後，也認為適當，依刑事訴訟法第15
    9 條之5 第1 項之規定，為傳聞法則之例外，應有證據能力
    。
貳、實體方面
一、訊據被告固坦承其於99年8 月7 日18或19時許，曾在前述公
    園內與甲女獨處，並親吻甲女嘴巴及伸手撫摸甲女胸部，暨
    其又曾於99年8 月10日撫摸甲女胸部各情，惟矢口否認有何
    犯行，辯稱：我於99年8 月7 日18或19時許，在前述公園發
    現甲女時，甲女穿著很成熟，我根本不知道甲女未滿16歲，
    是之後甲女屢屢到前述網咖內找我，我才知道甲女竟僅就讀
    國中，而我雖接著於99年8 月10日撫摸甲女胸部，但絕對沒
    有碰觸甲女之下體，也沒有與甲女發生性交行為，況當天我
    是全日待在人來人往的網咖內工作，沒有離開過網咖一步云
    云（本院審侵訴字卷第16至17頁）。經查：
  (一)甲女前向母親乙女表示將自99年8 月7 日起迄同月11日止之
    期間，遠赴東部參訓，嗣因平日訓練告假過多臨時遭取消參
    加移地訓練之資格，甲女恐父母知悉後責罵自己，乃計畫於
    原定參訓期間，以夜宿前述公園等方式度過，因而於99年8
    月7 日向乙女領取參訓旅費並攜帶行李離家，復不敢提前返
    家，只能持續在前述公園內徘徊、無處可去，適被告於99年
    8 月7 日18時許前去前述公園並發現甲女，2 人進而相互攀
    談且持續獨處相當期間；又在該段期間中，被告曾親吻甲女
    嘴巴，並伸手撫摸甲女胸部，以滿足自己之性慾、對甲女為
    猥褻行為得逞，繼則偕同甲女前往自己經常流連之前述網咖
    打玩電腦，及邀約甲女一起用餐，嗣甲女自99年8 月8 日起
    至同月10日18時前之間，也曾數次前往前述網咖找呂振文打
    玩電腦度日、避免無聊各情，為被告所不爭執，且經證人甲
    女（警卷第1 至6 頁、偵卷第10至12頁、偵緝卷第37至38頁
    ）、乙女（偵卷第13頁）分別證述在卷，及經證人林○○證
    述：甲女來過我所經營的網咖約有7、8次，但是都集中在同
    一段期間中，並於該段期間每天都來，且都會跟被告聊天、
    一起打玩電腦而待上一段時間等語屬實（偵緝卷第54頁、本
    院侵訴字卷第22頁），暨前述公園現場照片在卷可稽（警卷
    第11至12頁）。又由證人甲女證稱：我與被告只是一般的朋
    友關係，雙方是於99年8月7日晚間在前述公園內經由搭訕認
    識的，而雙方第一次見面時，公園內還有一名女子，被告是
    與該女子對話並俟該女子離開後，才與我聊天（警卷第2頁
    反面、偵緝卷第37頁），及證人林○○另證稱：甲女前來網
    咖時，不是只有找被告聊天，也會跟店內其他的男男女女聊
    天，而我在店內期間，並沒有發現被告、甲女之間有何親密
    舉動，2人間的互動不似男女朋友，而是與一般朋友關係無
    異（偵緝卷第54頁、本院侵訴字卷第22頁），暨被告經緝獲
    到案後，迭於99年12月17日、99年12月22日偵訊中自陳：我
    於99年8月7日在前述公園內發現被告當時，公園內原還有一
    位我本即認識的女子，我與該女子談過後，該女子表示要去
    網咖就自行離去，所以我與甲女才會聊起來等語（偵緝卷第
    19、31頁），亦即被告於甫經緝獲到案之初原謂自己於99年
    8月7日斯時，尚不識甲女，足見被告應係甫於99年8月7日晚
    間，始在前述公園與甲女初識，被告自100年1月19日起改證
    稱：我與甲女是男女朋友關係（偵緝卷第45頁）、我與甲女
    是在前述網咖相見多次而彼此相熟後，我才會於99年8月7日
    晚間在前述公園撫摸甲女（本院侵訴字卷第24頁反面）云云
    ，乃係飾卸之詞，並非實在。
  (二)被告雖以前揭情詞，否認其於99年8 月7 日猥褻甲女前，即
    知悉甲女是未滿16歲之女子，另又否認其曾於99年8 月10日
    晚間對甲女為性交。惟查：
  1.被害人在公訴程序中具有證人適格即證人能力；而證人係指
    在他人之訴訟案件中，陳述自己所見所聞具體事實之人，為
    證據之一種，有其不可替代性。又單一證人之供述證據，固
    須以補強證據證明其確與事實相符，然茲所謂之補強證據，
    並非以證明犯罪構成要件之全部事實為必要，倘其得以佐證
    供述所見所聞之犯罪非虛構，能予保障所供述事實之真實性
    ，即已充分。又得據以佐證者，雖非直接可以推斷該被告之
    實施犯罪，但以此項證據與證人之指認供述綜合判斷，如足
    以認定犯罪事實者，仍不得謂其非補強證據（最高法院96年
    度臺上字第2161號、95年度臺上字第4219號判決意旨參照）
    ，合先指明。
  2.證人甲女原迭於警詢、偵查中證稱：我於99年8 月7 日18時
    許在前述公園認識被告時，我先主動問被告「你是否住在附
    近？」而被告則問我：「怎麼這麼晚還不回家？」我們因而
    先聊天聊了約10至15分鐘，直到當晚約19時許，公園內只剩
    我與被告2 人，被告就從側邊抱我，然後撫摸我的胸部及親
    我的嘴，而99年8 月10日18或19時許，被告又到前述公園找
    我，當時公園內沒有其他人，被告問：「要不要跟我做那件
    事？」我聽了就是站著沒有回應，被告慢慢靠近我脫下我的
    褲子，再脫下自己的褲子後坐在椅子上，然後拉我以背對姿
    勢坐在被告身上，以陰莖插入我的陰道內，同時以手撫摸我
    的胸部、下體等語綦詳（警卷第2 至4 頁、偵卷第10至12頁
    、偵緝卷第37至38頁）；迄於本院審理中猶堅稱：我們第一
    次見面聊天時，雙方就有聊到我就讀的學校等情形，我當時
    明白跟被告表示我就讀國中，且我於99年8 月7 日離開家裡
    時，身上正是穿著統一發放的參訓用服裝，可是我並沒有前
    往原定的出發集合地點，而是直接從家裡到距離出發地點約
    5 至10分鐘腳踏車車程的前述公園，在原定的參訓期間，我
    在無聊時除了會騎腳踏車到前述網咖與被告一起打電腦外，
    大部分時間都待在前述公園，晚上也都是住在公園，而被告
    於99年8 月10日晚間18、19時許，是主動到前述公園來找我
    並與我發生性關係，被告該次確實有脫下褲子將陰莖插入我
    的陰道內，而在該次性行為過後，我就沒有再去前述網咖找
    被告了等語明確（本院侵訴字卷第18至21頁）。本院經核甲
    女本無意將其與被告間發生之事告知任何人，且於事發之後
    ，猶如期於99年8 月11日始返家，嗣因對99年8 月10日發生
    之事深感後悔飲酒致醉，經師長追問始吐露上情，再經乙女
    究明原委後訴請檢警偵辦始有本案（警卷第5 、9 頁、偵卷
    第12、13頁參照）；且證人甲女先於警詢陳稱：「（問：是
    否要對呂振文提出妨害性自主告訴？答：）不要」（警卷第
    6 頁），又於偵查中：「（問：你是否容任被告摸你？答：
    ）是」、「（問：被告摸你時，沒有違反你的意願？答：）
    是」、「（問：你是否覺得讓他摸你也沒關係？答：）是」
    （偵緝卷第39頁），苟證人甲女乃係惡意以不實指訴誣陷被
    告，焉可能如此？況單就未滿16歲之甲女容任原互不相識、
    僅偶在公園初次見面之成年人撫摸自己之胸部一事，即可能
    讓甲女蒙受知情親友之責難及異樣眼光，遮掩猶恐不及，從
    而若甲女與被告間之親密關係止於猥褻程度，甲女自要無對
    乙女、檢警，虛捏、誇大為公然在前述公園內為性器接合性
    交行為之理。再者，證人甲女前揭警詢、偵查中證述內容，
    非僅相互吻合，且較諸被告關於其未曾將陰莖插入甲女陰道
    內等所辯，更能充分、合理解釋卷附受理疑似性侵害事件驗
    傷診斷證明書（偵緝卷末彌封袋）記載：處女膜4 點鐘陳舊
    性裂傷2 公分各情，益徵證人甲女前揭警詢、偵查及本院審
    理中證述內容，乃非虛構，而俱係甲女據自己之親身經歷如
    實進行陳述，合於事實，可資採信，暨做佐諸一般國中生於
    畢業時不過15歲，是以就讀國中之學生，顯然未滿16歲之常
    情，從而被告確係在明知甲女未滿16歲之情形下，利用甲女
    年少可欺，只能在前述公園徘迴、過夜而不敢返家，以致孤
    單無依之機會，先於99年8 月7 日18或19時許，在前述公園
    內，親吻甲女嘴巴，並伸手撫摸甲女胸部以滿足自己性慾，
    對甲女為猥褻行為得逞，繼又主動於99年8 月10日18至19時
    間某時，前往前述公園找甲女，而伸手撫摸甲女之胸部及下
    體，且以陰莖插入甲女之陰道內而為性交得逞甚明。至被告
    固聲請本院傳訊證人林○○為自己於99年8月10日全日均在
    前述網咖內而未離開一節作證，惟證人林○○乃係證稱：被
    告曾經在我所經營之前述網咖兼職，上班時間並不固定，只
    有當正職人員請假時才偶代班，被害人確實有一段期間經常
    來網咖找被告，但被告在該段期間並非全天待在網咖內，而
    被告離開網咖後做了什麼我並不清楚（本院侵訴字卷第21至
    22  頁）；另卷附之甲女生活照（偵緝卷末彌封袋）也顯示
    ：甲女一副稚氣未脫之模樣，則甲女斷無遭人誤認為已滿16
    歲之理，是以被告首揭所辯，均屬飾卸之詞，無足採信。
  (三)綜上，本案事證明確，被告犯行堪以認定，應依法論科。
二、核被告就事實一(一)對14歲以上未滿16歲之甲女為猥褻行為，
    係犯刑法第227 條第4 項之對於14歲以上未滿16歲之女子為
    猥褻罪；另就事實一(二)對14歲以上未滿16歲之甲女為性交行
    為，係犯刑法第227 條第3 項之對於14歲以上未滿16歲之女
    子為性交罪。被告為本案犯行之際固為已滿20歲之成年人而
    故意對於未滿16歲之少女犯罪，惟兒童及少年福利法第70條
    第1 項規定：「成年人教唆、幫助或利用兒童及少年犯罪或
    與之共同實施犯罪或故意對其犯罪者，加重其刑至二分之一
    。但各該罪就被害人係兒童及少年已定有特別處罰規定者，
    不在此限」，而刑法第227 條第3 項、第4 項之罪，係特別
    規定以被害人年齡為14歲以上未滿16歲為其處罰之特殊要件
    ，是以本案被告所犯前述犯行，即無再適用兒童及少年福利
    法第70條第1 項前段規定加重處罰之餘地。又被告前因竊盜
    罪，經本院以94年度易字第4103號判決有期徒刑3 月確定；
    又因公共危險罪，經本院以96年度交簡字第3637號判決有期
    徒刑3 月確定，前述竊盜罪於96年11月6 日入監服刑，於96
    年11月12日因易科罰金執行完畢，而前述公共危險罪則於97
    年4 月23日易科罰金執行完畢等情，有臺灣高等法院被告前
    案紀錄表1 份及臺灣高雄地方法院檢察署自行收納款項統一
    收據影本2 紙在卷足稽，被告於該徒刑執行完畢後，5 年以
    內故意再犯本案有期徒刑以上之各罪，均應論以累犯，並加
    重其刑。末被告所犯前述2 罪，犯罪時點明顯有別，且觸犯
    構成要件相異之罪名，顯係出於各別犯意為之者，應予分論
    併罰。
三、本院審酌被告明知被害人甲女為14歲以上未滿16歲之少女，
    心智尚未成熟，對於性行為缺乏完全自主判斷能力，竟未能
    克制自身情慾，先後對甲女為猥褻、性交行為得逞，嚴重影
    響甲女身心之正常發展，實屬不該。再者，被告為本案犯行
    時之歲數為甲女2 倍之多，2 人年紀差別之大，可見一般，
    且被告於99年8 月7 日之導致2 人初識第一次見面中，旋對
    甲女為猥褻行為得逞，另又倉促於99年8 月10日，亦即2 人
    相識的第4 天，在係屬公共場所之前述公園內，對甲女為性
    交行為得逞，則被告顯然只是利用甲女年少可欺、只能在前
    述公園徘徊而不敢返家以致孤單無依之機會，將甲女當作自
    己之洩慾工具，若未對被告科處與乘機性交、猥褻罪約略相
    當之刑度，顯不足適度評價被告之罪責，且無以嚇阻本案情
    形之再犯。末併參諸被告教育程度為國中畢業（參見被告警
    詢筆錄「受詢問人欄」之記載），暨被告於本院審理中，非
    僅屢屢飾詞狡辯，甚且將自己之本案犯行，歸咎於甲女引誘
    自己，及被告迄未賠償甲女分文之犯後態度等一切情狀，爰
    分別量處如主文各所示之刑，並為被告定應執行之刑。
據上論斷，應依刑事訴訟法第299 條第1 項前段，刑法第227 條
第3 項、第4 項、第47條第1 項、第51條第5 款，判決如主文。
本案經檢察官張貽琮到庭執行職務。
中    華    民    國   100    年    10    月    31    日
                  刑事第一庭  審判長法  官  黃三友
                                    法  官  陳億芳
                                    法  官  莊珮吟
以上正本證明與原本無異。
如不服本判決應於收受判決後10日內向本院提出上訴書狀，並應
敘述具體理由。其未敘述上訴理由者，應於上訴期間屆滿後20日
內向本院補提理由書(均須按他造當事人之人數附繕本)「切勿逕
送上級法院」。
中    華    民    國   100    年    10    月    31    日
                                    書記官  鍾淑美
◎附錄本案所犯法條：
《刑法第227 條第3 、4 項》
對於十四歲以上未滿十六歲之男女為性交者，處7 年以下有期徒
刑。
對於十四歲以上未滿十六歲之男女為猥褻之行為者，處3 年以下
有期徒刑。